【裁判字號】    89,易緝,38
【裁判日期】    890704
【裁判案由】    詐欺
【裁判全文】
臺灣高雄地方法院刑事判決                          八十九年度易緝字第三八號
    公  訴  人  臺灣高雄地方法院檢察署檢察官
    被      告  乙○○
右列被告因詐欺案件，經檢察官提起公訴（八十二年度偵字第二三九七０號），甲○
判決如左：
    主  文
乙○○無罪。
    理  由
一、本件公訴意旨略以：乙○○明知無支付能力，基於意圖為自己不法所有之概括犯
    意，自民國八十一年十二月三日起連續十次至丙○○擔任經理位於高雄市○○路
    之酒中花酒店ＫＴＶ喝酒消費，為能賒帳，遂向丙○○佯稱電子公司董事長，勿
    擔心，待消費數十萬元會開票支付云云，致丙○○信以為真，而讓其賒帳，迄八
    十二年一月二十六日止，共積欠新台幣（下同）十六萬五千元，經丙○○屢催後
    ，乃交付廖阿田簽發彰化商業銀行高雄分行，發票日期八十二年三月二十五日，
    面額十六萬五千元之支票一紙抵付欠款，屆期經提示因印鑑不符而遭退票，乙○
    ○亦逃逸無蹤，丙○○屢討無著，始知受騙等語。
二、按按事實之認定，應憑證據，如未能發現相當證據，或證據不足以證明，自不能
    以推測或擬制之方法，以為裁判基礎；又刑事訴訟法上所謂認定犯罪事實之證據
    ，係指足以認定被告確有犯罪行為之積極證據而言，該項證據自須適合於被告犯
    罪事實之認定，始得採為斷罪資料（最高法院四十年台上字第八六號、二十九年
    度上字第三一０五號判例參照）。又不能證明被告犯罪者，應諭知無罪之判決，
    刑事訴訟法第三百零一條第一項定有明文。
三、本件公訴人認被告乙○○涉犯刑法第三百三十九條第一項詐欺罪嫌，無非以告訴
    人丙○○之指述，及其所提被告因賒帳簽發之本票十張及支票一紙，暨被告賒帳
    後逃逸無蹤等，為其論罪依據。訊據被告固不諱言於上開時地，至告訴人擔任經
    理之「酒中花」酒店ＫＴＶ喝酒消費十次，每次均簽發本票賒帳，共積欠十六萬
    五千元，嗣本票屆期未清償，另外簽發之客票亦遭退票等情，惟堅決否認詐欺犯
    行，辯稱：告訴人之前在「港都花」酒店擔任經理時，伊即與胡敬雄多次前往消
    費，其中並有數次由伊付帳，故伊與丙○○本即熟識，嗣後告訴人至「酒中花」
    酒店ＫＴＶ擔任經理，即發邀請函邀請伊至該店消費，故丙○○同意伊賒帳，係
    因與伊熟識之故，並非伊向其佯稱伊為電子公司董事長之故；又伊嗣後未能付款
    ，係因伊於八十二年二、三月間，遭劉桐柏倒帳七百餘萬元，並非故不付款，而
    且伊於八十二年七月間，曾請丙○○至伊上班處所，伊再向主管胡敬雄領薪水償
    還丙○○二萬五千元，嗣後因黑道向伊討債，伊遂跑到台中躲債，但其間伊曾與
    胡敬雄聯絡，委其代向丙○○償還十萬元，但遭陳某拒絕，故伊並無詐騙意圖云
    云。經查：
（一）告訴人原在「港都花」酒店擔任經理時，被告即曾多次與友人胡敬雄至該處消
      費，告訴人並透過胡敬雄與被告結識等情，業據告訴人自承在卷，顯見告訴人
      與被告原即相識，並非素昧平生，告訴人雖又指稱被告至「港都花」酒店消費
      時，曾自稱為某電子公司董事長等語，惟此究係被告自稱或經由他人介紹，則
      陳稱不復記憶，且自承因被告係胡敬雄之朋友，故縱使被告未自稱其為某電子
      公司董事長，伊亦會同意被告賒帳等情，準此，告訴人顯非因被告自稱其為某
      電子公司董事長，陷於錯誤，始同意被告賒帳，而係因被告為胡敬雄朋友之故
      ，是被告辯稱其未施用詐術，使告訴人陷於錯誤，同意伊賒帳等語，洵非無據
      。
（二）次查，被告賒帳簽發之本票，屆期雖未付款，嗣後交付之客票又跳票，惟告訴
      人嗣後於八十二年七月間向被告催討債務時，被告曾向友人胡敬雄借貸二萬五
      千元，償還告訴人等情，業據被告供述在卷，並為告訴人所不否認；抑且之後
      胡敬雄曾打電話予告訴人，表示願代被告償還其餘欠款，惟數日後，胡敬雄又
      向告訴人電稱不再理會被告債務等情，亦為告訴人所自承，而胡敬雄經甲○傳
      拘又均無著，致無法查證其原先究係為何願代被告償還餘欠一事，惟按諸常理
      ，倘非被告委託胡敬雄代為還款，胡敬雄豈有無端代被告償還餘款之理，雖然
      胡敬雄最後又因故不同意代被告償還，惟由此益足證明被告確有償還之誠意，
      否則何須委託胡敬雄代向告訴人償還餘欠之理，是被告辯稱其當初並無為自己
      不法所有之意圖等語，應足採信。
（三）末查，被告於甲○審理中，已與告訴人達成民事上和解，由被告先行償還一萬
      元，餘款十三萬元自八十九年七月二十日起，按月償還告訴人一萬元，此有和
      解書一紙在卷可稽，亦難認被告當初有何不法所有之意圖，是被告所辯，尚堪
      採信。
四、縱上所述，被告消費之初雖簽帳未付，嗣後所簽發之支票又不獲兌現，惟此均屬
    民事債務不履行之問題，應循民事訴訟途徑解決，尚不得據此即認被告有詐欺意
    圖，此外，復查無其他積極證據足資證明被告有詐欺之犯行，既不能證明被告犯
    罪，爰依法為無罪之諭知。
五、至檢察官移送併案審理部分（即臺灣高雄地方法院檢察署八十四年度偵字第一一
    三九二詐欺案件），因公訴人起訴之事實已經甲○認為犯罪不能證明而為無罪之
    諭知，是該移送併案之部分與上開判決事實，即無連續犯之裁判上一罪關係，甲
    ○自無從予以審理，應退由檢察官另行偵辦，併此敘明。
據上論斷，應依刑事訴訟法第三百零一條第一項前段，判決如主文。
本案經檢察官葉淑文到庭執行職務。
中      華      民      國      八十九      年      七    月      四    日
                                  臺灣高雄地方法院刑事第七庭
                                      法  官    李  璧  君
右正本證明與原本無異。
如不服本判決，應於判決送達後十日內，向甲○提出上訴狀。
                                      書記官    李  忠  霖
中      華      民      國      八十九      年      七    月      七    日


司法院資訊處製作；財團法人民間司法改革基金會備份。
